最高法院刑事判決　　　　　　　　　　　　　　　九十一年度台上字第四○三八號
　　上 訴 人　甲○○
右上訴人因強盜等罪案件，不服台灣高等法院中華民國八十九年四月六日第二審判決
（八十九年度上訴字第五九六號，起訴案號：台灣台北地方法院檢察署八十八年度偵
字第四二一一號），提起上訴，本院判決如左：
    主  文
上訴駁回。
    理  由
按刑事訴訟法第三百七十七條規定，上訴於第三審法院，非以判決違背法令為理由，
不得為之。是提起第三審上訴，應以原判決違背法令為理由，係屬法定要件。如果上
訴理由狀並未依據卷內訴訟資料，具體指摘原判決不適用何種法則或如何適用不當，
或所指摘原判決違法情事，顯與法律規定得為第三審上訴理由之違法情形，不相適合
時，均應認其上訴為違背法律上之程式，予以駁回。本件上訴人甲○○關於準強盜部
分上訴意旨略稱：(一)、依上訴人之自白、被害人閩玉坤之指訴、證人即警員李俊忠之
證詞，僅能證明上訴人竊取物品後，於閩玉坤與警員追捕過程中，有脫免逮捕之意，
但上訴人僅消極之抵擋壓制，單純不合作而掙扎，並無對閩玉坤施予強暴脅迫。原判
決依上訴人之自白、證人閩玉坤及警員李俊忠之證詞，竟認定上訴人因脫免逮捕，當
場對閩玉坤施以強暴，致閩玉坤手腳扭傷、衣褲破裂，而論以上訴人準強盜罪刑，不
僅採證認事違誤，並有適用法則不當之違法。(二)、上訴人身高一八０公分，體重九十
公斤，體格壯碩，如上訴人故意施以強暴，則閩玉坤必受重傷，上訴人亦不致於被制
服。且證人古展銘亦稱沒見到上訴人打人云云；又李俊忠證稱於追捕過程中，曾試圖
以其身體衝撞上訴人等語。則閩玉坤之手腳扭傷，衣褲破裂，是否上訴人對其施強暴
所致？或自行跌倒，仍非無疑。原審就此未詳予調查，究明真相，遽行判決，自有應
於審判期日調查之證據而未予調查之違法云云。
惟查：(一)、被害人閩玉坤於警訊中證稱「我今日看店做生意，發現竊嫌（甲○○）在
商店內偷竊三支牙刷，未到櫃台付款就往外走，我與店內職員黃凱出去攔住竊嫌甲○
○，沈某不聽一陣扭打到虎林街一三二巷，因為甲○○人高一八三公分，適時警察到
場追逐到虎林街一六四巷內中全公園旁，才將甲○○擒住送往信義分局，當時我與兩
位警察在此過程中手腳有扭傷，衣褲抹破」等語（見偵查卷第六頁反面）；嗣於第一
審亦稱「我和另一職員黃凱去追他，我們在後面巷子追到他，我先抓住他，他掙脫想
跑……他拖著我跑，後來兩人有扭在地上」（見第一審卷第三十四頁）。警員李俊忠
於警訊被問「沈嫌（指甲○○）是否為脫免逮捕致你受傷？」；回答「應該是。不過
我只是左膝蓋擦傷和左肩被撞傷」（見偵查卷第三十頁反面）；嗣於第一審證稱「我
接到勤務中心通報，我和學長談定志前往現場，我看到店長及甲○○，甲○○看到我
們來，經二分鐘他就跑，我們前去追……在我追逐過程中，甲○○有用手往後揮動，
我們會發生肢體衝突是因為甲○○太緊張」（見第一審卷第十八頁正反面）。上訴人
於檢察官偵訊時亦供稱「閩玉坤追我之後，我怕，我有推他……他們要拉我，我伸手
往後揮，然後把他的手擋開」（見偵查卷第四十一頁反面）。原判決依憑上述各證據
，參酌第一審勘驗筆錄（見第一審卷第七十八頁）、照片四十張（見第一審卷第八十
三頁至第一０二頁）、錄音帶、錄影帶等證據，綜合判斷，認定上訴人竊盜，因脫免
逮捕，而當場施強暴，應成立準強盜罪，已詳敘所憑之證據及其認定之理由，且就上
訴人於原審所辯上訴人於閩玉坤與警員追捕過程中，縱有脫免逮捕之意，亦僅消極之
抵擋壓制，單純不合作而掙扎，並無對閩玉坤施予強暴，閩玉坤之手腳扭傷，衣褲破
裂，非上訴人施強暴所致云云，認不可採，敘明理由予以指駁說明。上訴意旨就原判
決已論斷說明之事項，重為單純事實上之爭執，任憑己見，漫指原判決採證認事違法
、適用法則不當云云，自非適法之第三審上訴理由。(二)、原審已就上訴人犯罪構成要
件予以調查，究竟原審尚有何項證據應予調查而未予調查，上訴理由狀並未引用卷內
證據資料具體指明，亦非適法之第三審上訴理由。關於準強盜部分上訴意旨或就原判
決已論斷說明之事項，重為單純事實上之爭執，或所指摘事項，顯與法律規定得為第
三審上訴理由之違法情形不相適合，此部分之上訴違背法律上之程式，應予駁回。
至於上訴意旨所稱依警員李俊忠之證詞、古展銘之證詞、上訴人之自白，可知上訴人
並無對警員李俊忠施強暴云云。經查關於上訴人對警員李俊忠施強暴部分，原審係依
刑法第一百三十五條第一項妨害公務罪論處罪刑，屬於刑事訴訟法第三百七十六條第
一款之案件。依上開說明，妨害公務部分既經第二審判決，自不得上訴於第三審法院
，上訴人竟復一併提起上訴，顯為法所不許。
據上論結，應依刑事訴訟法第三百九十五條前段，判決如主文。
中      華      民      國    九十一    年      七      月     十八     日
                              最高法院刑事第九庭
                                  審判長法官  陳  炳  煌
                                        法官  陳  正  庸
                                        法官  韓  金  秀
                                        法官  吳  信  銘
                                        法官  徐  文  亮
      右正本證明與原本無異
                                              書  記  官
中      華      民      國    九十一    年      七      月    二十二    日
